臺灣高等法院刑事判決　　　　　　　 100年度上訴字第1520號
上　訴　人
即　被　告　詹志雄
上列上訴人即被告因偽證等案件，不服臺灣基隆地方法院100年
度訴字第116號，中華民國100年3月22日所為之第一審判決（起
訴案號：臺灣基隆地方法院檢察署100年度偵字第242號），提起
上訴，本院判決如下：
    主  文
上訴駁回。
    理  由
一、按刑事訴訟法第350條、第361條、第362條、第367條規定，
    不服地方法院之第一審判決而上訴者，須提出上訴書狀，並
    應敘述具體理由，為上訴必備之程式；其所提出之書狀未敘
    述上訴理由，或僅曾以言詞陳述上訴理由者，均應於上訴期
    間屆滿後20日內補提理由書於第一審法院。第一審法院經形
    式審查，認逾期未補提上訴理由者，應定期間先命補正；逾
    期未補正者，為上訴不合法律上之程式，應以裁定駁回。倘
    已提出上訴理由，但所提非屬具體理由者，則由第二審法院
    以上訴不合法律上之程式，判決駁回。而所謂具體理由，必
    係依據卷內既有訴訟資料或提出新事證，指摘或表明第一審
    判決有何採證認事、用法或量刑等足以影響判決本旨之不當
    或違法，而構成應予撤銷之具體事由，始克當之（例如：依
    憑證據法則具體指出所採證據何以不具證據能力，或依憑卷
    證資料，明確指出所為證據證明力之判斷如何違背經驗、論
    理法則）；倘僅泛言原判決認定事實錯誤、違背法令、量刑
    失之過重或輕縱，而未依上揭意旨指出具體事由，或形式上
    雖已指出具體事由，然該事由縱使屬實，亦不足以認為原判
    決有何不當或違法者（例如：對不具有調查必要性之證據，
    法院未依聲請調查亦未說明理由，或援用證據不當，但除去
    該證據仍應為同一事實之認定），皆難謂係具體理由，俾與
    第二審上訴制度旨在請求第二審法院撤銷、變更第一審不當
    或違法之判決，以實現個案救濟之立法目的相契合，並節制
    濫行上訴（最高法院97年度台上字第892號、97年度台上字
    第1402號、97年度台上字第5960號等判決意旨參照）。又原
    審法院對上訴書狀有無記載理由，為形式上之審查，認有欠
    缺，且未據上訴人自行補正者，固應定期間先命補正。然上
    訴理由是否具體，依民國96年7月4日修正公布之刑事訴訟法
    第361條立法理由之說明，屬第二審法院審查範圍，不在命
    補正之列。
二、經查：本件原判決綜核上訴人即被告詹志雄於偵查及原審時
    之自白、證人鄭嘉輝於警詢時、證人鄭伊辰於警詢、偵查時
    之證述（見偵字第3004號卷第15至17頁、第24至25頁、第52
    至54頁），及被告於田聖樺涉嫌偽造文書等案件中為不實指
    證之警詢、偵查及審判筆錄（見偵字第3004號卷第18至23頁
    、原審法院99年度訴字第281號刑事案卷第139至155頁），
    「鈦伝科技有限公司轉讓切結書」1紙、內政部警政署刑事
    警察局99年7月2日刑鑑字第0990082560號鑑定書等證據資料
    ，資以認定：被告明知其友人田聖樺所持有之電腦主機、
    NIKON牌數位相機各乙臺均係來歷不明之贓物（該電腦主機
    及數位相機係鄭嘉輝所有，由田聖樺於98年4月2日晚間8、9
    時許，在其友人郭永傑位於基隆市○○區○○街69之2號3樓
    住處內之鄭嘉輝使用之房間內所竊取，田聖樺所涉竊盜案件
    ，業經原審法院以99年度訴字第281號判決判處有期徒刑4月
    、4月，應執行有期徒刑7月確定），竟仍基於牙保贓物之犯
    意，於98年4月2日某時偕田聖樺一同前往基隆市○○區○○
    路353號之「鈦伝科技有限公司」（下稱鈦伝公司），介紹
    田聖樺將前開電腦主機、數位相機出售予鈦伝公司，因田聖
    樺未攜帶身分證件，遂由被告出示其身分證件並簽具內容為
    保證前開物品來源合法且非贓物之「鈦伝公司轉讓切結書」
    1紙後，由田聖樺將前開電腦主機、數位相機以新臺幣600元
    之價格，出售予不知情之鈦伝公司負責人鄭伊辰。嗣警員循
    線查獲田聖樺涉犯竊盜罪嫌，並通知被告到場說明，被告明
    知其身分證件並未遭竊，前開「鈦伝公司轉讓切結書」確係
    伊所簽立，因恐其於緩刑付保護管束期間犯案，將遭撤銷緩
    刑，竟意圖使田聖樺受刑事處分，於98年4月27日凌晨0時40
    分至同日凌晨1時30分間之某時、同年5月1日11時50分至同
    日12時16分間之某時，在基隆市政府警察局第一分局南榮路
    派出所內，接續向承辦員警誣指田聖樺於98年2、3月間竊取
    其身分證件，並在向鈦伝公司銷贓時偽簽伊之署押在「鈦伝
    公司轉讓切結書」上而偽造私文書等不實事項，承辦員警遂
    以田聖樺涉犯偽造文書等案件而報告臺灣基隆地方法院檢察
    署檢察官偵辦。被告為求脫免己責，另基於偽證之犯意，在
    臺灣基隆地方法院檢察署檢察官偵辦田聖樺所涉犯偽造文書
    等案件，於98年12月18日以證人身分傳喚被告到庭作證時，
    經檢察官於供前諭知得拒絕證言暨告以具結義務及偽證罪之
    處罰後，被告表示願意作證並於證人結文簽名以示負責，而
    於具結後，以證人身分供稱：「卷附鈦伝切結書不是我簽名
    ，內容也不是我寫的……我沒有同意田聖樺用我的名義簽立
    上開切結書」云云，嗣臺灣基隆地方法院檢察署檢察官以田
    聖樺涉犯偽造文書等罪嫌，以98年度偵緝字第507號將田聖
    樺提起公訴，被告基於同一偽證之犯意，於99年8月31日11
    時許至原審法院第三法庭出庭作證時，經承審法官於供前諭
    知得拒絕證言暨告以具結義務及偽證罪之處罰後，被告表示
    願意作證並於證人結文簽名以示負責，而於具結後，以證人
    身分供稱：「我不曾跟田聖樺到基隆市○○路353號鈦伝電
    腦科技公司賣電腦主機跟數位相機……證人鄭伊辰在99年8
    月20日提出的書狀內所附切結書上面的『詹志雄』不是我簽
    的……」云云，以此方式接續就田聖樺是否冒用伊之名義偽
    造「鈦伝公司轉讓切結書」等就案情有重要關係之事項，於
    供前具結，而為虛偽之陳述。嗣經該案承審法官將上開切結
    書與被告於該案偵查過程及另案偵審過程中書寫之字跡送請
    內政部警政署刑事警察局進行鑑定，鑑定結果認上開切結書
    上之「詹志雄」係被告之筆跡，被告遂於前開田聖樺被訴偽
    造文書等案件裁判確定前之99年8月31日審判程序中自白犯
    行等情。因而論被告以牙保贓物罪，處有期徒刑3月；又意
    圖他人受刑事處分，向該管公務員誣告罪，處有期徒刑4月
    ；又證人，於執行審判職務之公署審判時，於案情有重要關
    係之事項，供前具結，而為虛偽陳述罪，處有期徒刑4月，
    應執行有期徒刑8月，均已詳敘其所憑證據、認定理由及量
    刑依據。
三、被告不服原判決，提起上訴，其上訴理由略以：被告已知行
    為確實錯誤，深感後悔，且家境貧寒又有2名幼子，請改判
    勞動服務以照顧幼小等語。
四、經查：關於刑之量定，係實體法上賦予法院得為自由裁量之
    事項，倘其量刑已以行為人之行為罪責為基礎，並斟酌刑法
    第57條各款所列情狀，在法定刑度內，酌量科刑，如無偏執
    一端，致明顯失出失入情形，上級審法院即不得單就量刑部
    分遽指為不當或違法。本件原審量刑時，已審酌被告牙保贓
    物，造成被害人追索困難，所為殊不足取，且其為掩飾一己
    之犯行，竟誣指田聖樺偽造文書，致使司法機關開啟不必要
    之偵查程序，耗費司法資源，並足使田聖樺受有司法機關偵
    辦之精神與名譽損失，其偽證行為並已嚴重妨礙司法機關事
    實認定及審判職務之正確執行，然犯後坦承犯行，兼衡其素
    行、犯罪之動機、手段、犯罪所生危害等一切情狀，為其量
    刑之基礎，已敘明審酌刑法第57條所列事項之理由，尚無認
    定事實錯誤、量刑瑕疵或違背法令之情形。此外，被告以原
    判決已審酌之事項及個人生活狀況，請求改判勞動勞務，卻
    未依據卷內既有訴訟資料或提出新事實、新證據，指摘或表
    明原判決有何採證認事、用法足以影響判決本旨之不當或違
    法，或量刑有何輕重失衡、濫用裁量權或不適用法則之情形
    ，而構成應予撤銷之具體事由，已難謂提出合於刑事訴訟法
    第361條第1項規定之具體理由。從而，本件上訴未依法記載
    上訴之「具體理由」，揆諸首開最高法院判決意旨及說明，
    其上訴顯屬違背法律上之程式，爰不經言詞辯論，逕行駁回
    。
據上論斷，依刑事訴訟法第367條前段、第372條，判決如主文。
中    華    民    國   100    年    6     月    7     日
                  刑事第五庭審判長法  官  李英勇
                                  法  官  劉秉鑫
                                  法  官  白光華
以上正本證明與原本無異。
除牙保贓物部分外，如不服本判決，應於收受送達後10日內向本
院提出上訴書狀，其未敘述上訴之理由者並得於提起上訴後10日
內向本院補提理由書（均須按他造當事人之人數附繕本）「切勿
逕送上級法院」。
                                  書記官  廖鴻勳
中    華    民    國   100    年    6     月    7     日